【裁判字號】    98,裁,287
【裁判日期】    980212
【裁判案由】    新型專利舉發
【裁判全文】
最  高  行  政  法  院  裁  定
                                       98年度裁字第287號
上  訴  人  甲○○
被 上訴 人  經濟部智慧財產局
代  表  人  王美花
參  加  人  百陽國際股份有限公司
代  表  人  乙○○
上列當事人間新型專利舉發事件，上訴人對於中華民國97年10月
23日臺北高等行政法院97年度訴字第939號判決，提起上訴，本
院裁定如下：
    主  文
上訴駁回。
上訴審訴訟費用由上訴人負擔。
    理  由
一、按對於高等行政法院判決之上訴，非以其違背法令為理由，
    不得為之，行政訴訟法第242條定有明文。依同法第243條第
    1項規定，判決不適用法規或適用不當者，為違背法令；而
    判決有同條第2項所列各款情形之一者，為當然違背法令。
    是當事人對於高等行政法院判決上訴，如依行政訴訟法第24
    3條第1項規定，以高等行政法院判決有不適用法規或適用不
    當為理由時，其上訴狀或理由書應有具體之指摘，並揭示該
    法規之條項或其內容；若係成文法以外之法則，應揭示該法
    則之旨趣；倘為司法院解釋或本院之判例，則應揭示該判解
    之字號或其內容。如以行政訴訟法第243條第2項所列各款情
    形為理由時，其上訴狀或理由書，應揭示合於該條項各款之
    事實。上訴狀或理由書如未依此項方法表明，或其所表明者
    與上開法條規定不合時，即難認為已對高等行政法院判決之
    違背法令有具體之指摘，其上訴自難認為合法。
二、本件上訴人對於高等行政法院判決上訴，主張：參加人百陽
    國際股份有限公司於民國90年12月19日以「模溫控制機」(
    下稱系爭案)向被上訴人申請新型專利，惟在系爭案申請前
    即有相同技術特徵之申請案申請在先，並經核准專利，有公
    告日為90年5月28日新型專利公告第437472號「模溫控制機
    」專利案(下稱證據1)及公告日為90年8月21日之新型專利公
    告第451797號「以水為熱煤的模溫控制機之改良構造」專利
    案(下稱證據2)。證據1第一、三圖已揭露系爭專利電路控制
    箱、機身、操作面板、開關、加熱器、溫控器、馬達、數管
    路、冷卻水出口閥、冷卻水入口閥等主要技術特徵；證據2
    第一圖已揭露系爭專利電路控制箱、機身、操作面板、開關
    、加熱器、溫控器、逆止閥、電磁閥、馬達、數管路、冷卻
    水出口閥、冷卻水入口閥等主要技術特徵；系爭案將習知技
    術納入申請專利範圍特徵，違反專利法第98條「申請前已見
    於刊物或已公往使用者」規定；系爭案「電路控制箱與機身
    分離，電路控制箱內設有警報器，機身兩側設有數洞孔，底
    部設有數滾輪」等僅為附屬配件，審定理由忽略證據1、證
    據2與系爭案主要構造相同部分，而就附屬配件不同部分論
    述，也未要求系爭案就相同部分修正，主觀認定非常明顯，
    審查不客觀公正；系爭案係運用申請前證據1、證據2既有之
    技術或知識，而為熟悉該項技術者所能輕易完成且未能增進
    功效者，有違專利法第98條第1項第1款及第2項之規定。另
    上訴人於原審言詞辯論終結前所提出之申請案號0000000號
    「直接冷卻式水循環溫度控制機」(下稱證據3)，證據3電氣
    箱與機體箱分離係基於安全考慮，第五圖機體下端設有4個
    滾輪，俾便移動，側邊設有數洞孔等，已揭露系爭案有關「
    ……電路控制箱與機身分離，機身兩側設有數洞孔……機身
    底部設有數滾輪……」等構造特徵不具新穎性，結合上述證
    據1、證據2及證據3可證明系爭案不具進步性等語，雖以該
    判決違背法令為由，惟核其上訴理由，係就原審取捨證據、
    認定事實之職權行使，指摘其為不當，而非具體表明合於不
    適用法規、適用法規不當、或行政訴訟法第243條第2項所列
    各款之情形，難認對該判決之如何違背法令已有具體之指摘
    。依首開規定及說明，應認其上訴為不合法。
三、據上論結，本件上訴為不合法。依行政訴訟法第249條第1項
    前段、第104條、民事訴訟法第95條、第78條，裁定如主文
    。
中    華    民    國    98    年    2     月    12    日
                    最高行政法院第五庭
                        審判長法官  黃  璽  君
                              法官  廖  宏  明
                              法官  鄭  忠  仁
                              法官  黃  本  仁
                              法官  吳  東  都
以  上  正  本  證  明  與  原  本  無  異
中    華    民    國    98    年    2     月    12    日
                              書記官  王  福  瀛


司法院資訊處製作；財團法人民間司法改革基金會備份。
